【裁判字號】    95,台上,2307
【裁判日期】    950427
【裁判案由】    家暴傷害
【裁判全文】
最高法院刑事判決            九十五年度台上字第二三０七號
    上  訴  人  台灣高等法院檢察署檢察官
    被      告  甲○○
                        1之1.
                乙○○
                        17號.
上列上訴人因被告等家暴傷害案件，不服台灣高等法院中華民國
九十二年七月十日第二審判決（九十二年度上易字第二六六號，
起訴案號：台灣板橋地方法院檢察署八十九年度板偵字第二０八
五０號），提起上訴，本院判決如下：
    主  文
原判決關於甲○○、乙○○部分撤銷，發回台灣高等法院。
    理  由
本件原判決認定告訴人陳添丁原係田新明之夫（嗣已裁判離婚）
，二人感情不睦，迭因案涉訟，在離婚前即已分居，所生育之女
兒陳怡勳與田新明同住。民國八十九年九月十七日上午十一時許
，陳添丁偕同前妻所生之女兒陳慧萍、陳惠君，至田新明位於台
北縣三重市○○○路八五巷一之一號二樓住處附近，見田新明帶
陳怡勳正欲外出，陳添丁趁田新明不注意之際，上前自後抱起陳
怡勳轉身欲離去，陳怡勳受驚嚇而哭鬧，田新明見狀追上，抓住
陳添丁衣服，要求放下女兒，陳添丁不願放開陳怡勳，竟以腳向
後踢踹田新明之腳部，致田新明受有左腳拇趾挫傷、右小趾皮下
瘀血及右膝擦破傷等傷害，以阻止田新明。田新明見無法抱回陳
怡勳，即大聲呼救，田新明之弟甲○○、妹乙○○聽聞其呼救，
見陳添丁手抱陳怡勳且以腳踢田新明，立刻上前幫忙，要求陳添
丁放下小孩，陳添丁不從，雙方發生拉扯、推擠。甲○○自陳添
丁身後抓住其雙手向外扳，乙○○亦抓住陳添丁之手，造成陳添
丁受有左手腕擦傷長約二公分、前胸多處擦挫傷及前額瘀傷等傷
害；陳添丁亦本於承前傷害田新明之概括犯意，反手拉扯甲○○
、乙○○之手臂，造成甲○○左手背擦傷、乙○○受有左前臂多
處擦傷等傷害。嗣經警獲報到場處理，而知上情。因而維持第一
審論處甲○○、乙○○傷害罪刑之判決，駁回檢察官及甲○○、
乙○○在第二審之上訴，固非無見。
惟查：(一)、原判決以第一審法院曾向馬偕紀念醫院函詢告訴人陳
添丁肢體殘障起因，查知其行走不穩係因頭部外傷所致，其右上
肢機能障礙則係因右側臂叢神經損傷所致，且陳添丁曾自述上開
傷勢均係於八十九年間因車禍引起，有該院馬院醫復字第九一二
０二二號函在卷為據，因認陳添丁明知其肢體殘障係於八十九年
間車禍所引起，竟虛稱係由甲○○、乙○○傷害所致，其所補具
之診斷書、殘障鑑定資料等，應與本案無涉，均不足採等情。然
查馬偕紀念醫院九十一年九月二十五日馬院醫復字第九一二０二
二號回覆第一審法院函雖載有：「病患（即告訴人）左上肢及左
下肢較無力、行走不穩，係因頭部外傷引起，右側上肢機能障礙
係因右側臂叢神經損傷，據患者自述為八十九年車禍引起，詳情
不明」等語，惟該院嗣於九十二年二月二十七日馬院醫復字第九
二０四二八號回覆原審法院函已更正記載：「關於回復板橋地方
法院之『患者自述為八十九年車禍引起』字句，應為筆誤所致。
八十九年九月二十六日門診病歷記載：病患陳添丁自述於八十六
年十月二十日車禍引起上右側臂叢神經損傷，此為根據病患自述
寫就，實際詳情不明」（原審卷一第一八七頁），暨該院九十二
年一月三十日陳添丁之乙種診斷證明書亦載明：「病患左上肢及
左下肢較無力，行走不穩係因頭部外傷引起，據患者自述為八十
九年九月十七日被打引起，右上肢機能障礙係因右側臂神經損傷
，據患者自述為八十六年十月二十日車禍引起」等文字，足徵馬
偕紀念醫院所稱陳添丁因車禍引起之肢殘，僅指陳添丁於八十六
年間因車禍而生之右上肢機能障礙，左上肢及左下肢之機能障礙
與該八十六年間之車禍並無關係，原判決未予查明，猶執馬偕紀
念醫院回復第一審法院之錯誤函文遽認告訴人左上肢、左下肢肢
體殘障係於八十九年間車禍所起，應與本案無涉，均不足採等情
。非無證據上理由矛盾之違誤。(二)、本案告訴人追加告訴，指稱
甲○○、乙○○等人以強暴之方法阻止伊對女兒之監護權，應構
成刑法第三百零四條之強制罪，又乙○○與田新明將伊及伊女陳
怡勳之衣服撕毀、眼鏡踹破，亦涉犯刑法第三百五十四條毀損罪
部分，原判決以告訴人上開追加部分，因告訴人指稱與已起訴之
部分，犯意各別，罪名不同，應分別論處，自與刑事訴訟法第二
百六十五條規定，必須相牽連之案件始得追加起訴之要件不符，
且告訴人追加告訴，既未經向檢察官請求，並經檢察官追加起訴
，是告訴人追加告訴部分自毋庸加以審理說明等情，惟查實施刑
事訴訟程序之公務員，就該管案件，應於被告有利及不利之情形
，一律注意。本件告訴人追加告訴指稱甲○○、乙○○涉犯強制
罪，乙○○另涉毀損罪部分，似與原審判決傷害部分係均於同日
為抱回陳怡勳過程中所發生之事實，倘與檢察官所起訴之傷害罪
部分具有裁判上一罪之關係，為起訴效力所及，原審自應適用刑
事訴訟法第二百六十七條之規定，全部予以審理，如認不具有裁
判上一罪之關係，亦應說明不得併予審判之理由，原判決徒以未
經檢察官追加起訴，認告訴人追加告訴部分毋庸加以審理說明，
亦有判決不備理由之違誤。上訴意旨指摘原判決不當，非無理由
，應認原判決關於甲○○、乙○○部分，有撤銷發回更審之原因
。
據上論結，應依刑事訴訟法第三百九十七條、第四百零一條，判
決如主文。
中    華    民    國  九十五  年    四    月  二十七  日
                      最高法院刑事第七庭
                          審判長法官  呂  潮  澤
                                法官  吳  昆  仁
                                法官  孫  增  同
                                法官  趙  文  淵
                                法官  吳      燦
      本件正本證明與原本無異
                                      書  記  官
中    華    民    國  九十五  年    五    月    三    日
                                                      Ｑ


司法院資訊處製作；財團法人民間司法改革基金會備份。
